臺灣桃園地方法院小額民事判決
110年度桃保險小字第220號
原      告  南山產物保險股份有限公司

法定代理人  蔡漢凌  
訴訟代理人  黃政愷  
            蒲柄文  
            洪啟軒  
被      告  招永鈞  
上列當事人間請求損害賠償事件，本院於民國111年9月6日言詞
辯論終結，判決如下：
    主      文
被告應給付原告新臺幣24,040元，及自民國110年3月24日起至清
償日止，按週年利率5％計算之利息。
原告其餘之訴駁回。
訴訟費用新臺幣1,000元由被告負擔新臺幣950元，餘由原告負擔
。
本判決第1項得假執行。
    事實及理由
壹、程序方面
一、當事人法定代理人代理權消滅者，取得代理權之法定代理人
    應即為承受之聲明，此為民事訴訟法第170條及第175條第1 
    項所明定。查原告之法定代理人原為陳樑銓，嗣於本院審理
    中變更為蔡漢凌，並聲明承受訴訟，與法核無不合，先予敘
    明。　　
二、按小額訴訟之訴狀送達後，原告不得將原訴變更或追加他訴
    ，但擴張或減縮應受判決事項之聲明者，不在此限，民事訴
    訟法第436條之23、第436條第2項、第255條第1項但書第3款
    分別定有明文。經查，原告起訴時聲明原為：被告應給付原
    告新臺幣（下同）27,276元，及自起訴狀繕本送達被告之翌
    日起至清償日止，按週年利率5％計算之利息；嗣於本院審理
    中，將請求之本金變更為24,361元（見本院卷一第57頁反面
    ），核屬減縮應受判決事項之聲明，與上開規定相符，應予
    准許。
貳、實體方面
一、原告主張：被告於民國108年2月3日9時45分許，駕駛車牌號
    碼000-0000號自用小客車（下稱肇事車輛），沿桃園國際機
    場航站南路往東行駛，行經航站南路與航西路交岔路口時，
    未注意變換車道時應讓直行車先行，致與由原告承保、訴外
    人中興電工機械股份有限公司所有、訴外人林晉賢所駕駛，
    行駛於肇事車輛左方之車牌號碼000-000號自用大客車（下
    稱系爭車輛）碰撞，致系爭車輛受損（下稱系爭事故），系
    爭車輛必要修復費用為30,276元（含零件費用5,376元、烤
    漆費用14,000元、鈑金費用10,900元），扣除車主自負額3,
    000元後，原告已依約賠付維修費用27,276元，再就零件部
    分經計算折舊並加計工資及烤漆、鈑金費用後，減縮請求金
    額為24,361元。爰依侵權行為及保險代位之法律關係，提起
    本件訴訟等語，並聲明：被告應給付原告24,361元，及自起
    訴狀繕本送達翌日起至清償日止，按週年利率5％計算之利息
    。
二、被告則以：桃園市政府車輛行車事故鑑定覆議會覆議意見書
    引用的法條有問題，當時系爭車輛與肇事車輛是在同一車道
    ，不是不同車道，所以應該引用道路交通安全規則第93條第
    1項第2款規定，行經無號誌交岔路口均應減速慢行，做隨時
    停車之準備，且系爭車輛當時應該有超速等語，資為抗辯，
    並聲明：原告之訴駁回。
三、得心證之理由　　
　㈠原告主張被告於上開時間、地點駕駛肇事車輛，變換車道時
    與系爭車輛發生碰撞，致系爭車輛受損，而原告已依約賠付
    修復費用等情，業據其提出汽（機）車險理賠申請書、道路
    交通事故當事人登記聯單、估價單、車損照片、統一發票、
    系爭車輛之行車執照、駕照等件為證（見本院卷一第5至15
    頁），並經本院向內政部警政署航空警察局調取系爭事故調
    查卷宗核閱無訛（見本院卷一第20至31頁反面），堪信原告
    之主張為真實。
　㈡按汽車、機車或其他非依軌道行駛之動力車輛，在使用中加
    損害於他人者，駕駛人應賠償因此所生之損害，但於防止損
    害之發生，已盡相當之注意者，不在此限，民法第191條之2
    定有明文。次按汽車在同向二車道以上之道路（車道數計算
    ，不含車種專用車道、機車優先道及慢車道），除應依標誌
    或標線之指示行駛外，並應遵守下列規定：六、變換車道時
    ，應讓直行車先行，並注意安全距離，道路交通安全規則第
    98條第1項第6款定有明文。被告雖辯稱系爭車輛行經無號誌
    交岔路口未減速慢行，亦未作隨時停車之準備，且系爭車輛
    當時有超速等語。經查，本院依職權勘驗事發之錄影畫面，
    勘驗結果為：系爭事故發生之原因，係為系爭車輛行駛於航
    站南路往東行駛於第2車道，而肇事車輛原行駛於同向第3車
    道，而行經航站南路與航西路交岔路口時，肇事車輛超越系
    爭車輛後隨即向左變換至第2車道，而與行駛於第2車道欲直
    行之系爭車輛發生碰撞，有勘驗筆錄在卷為佐（見本院卷一
    第58頁及其反面頁）。又上開路口為一丁字型路口，車輛可
    直行或左彎進入航站，惟該路段既為同向二車道以上之道路
    ，行經該路段如欲變換車道左轉進入航站時，自仍依上開規
    定，禮讓直行車先行；復參民法第191條之2揭示應由動力車
    輛駕駛人負無過失責任證明之舉證分配原則，被告既未舉證
    證明其無過失，本院自難為被告無過失之有利認定，是本院
    認被告係違反變換車道時，應讓直行車之規定，而應負全部
    過失責任。且桃園市政府車輛行車事故鑑定會、桃園市政府
    車輛行車事故鑑定覆議會之鑑定意見，亦有相同結論（見本
    院卷二第10至11頁反面、第46至47頁）。被告雖辯稱系爭車
    輛行經無號誌交岔路口未減速慢行，惟所謂交岔路口則應係
    指道路交會處，但系爭事故地點係同向有二車道以上之道路
    ，且無對向或左右方向車道匯入，而係於接近航站時可供左
    轉進入航站或繼續直行，並非兩條以上之道路交會，顯非道
    路交通安全規則第93條第1項第2款所定之交岔路口，是被告
    此部分所辯，難認有據。至被告辯稱系爭車輛亦有超速之違
    規，本院依職權勘驗事發之錄影畫面，並計算事發前兩車分
    別之速度，肇事車輛時速為每小時63至64公里，系爭車輛為
    每小時34至49.3公里，可認當時肇事車輛明顯超速，而系爭
    車輛則未超速，此有勘驗筆錄在卷為佐（見本院卷二第57頁
    及其反面頁）。被告雖辯稱其計算之結果系爭車輛為時速每
    小時56公里，惟被告所提之計算方式，於行駛16.6公尺僅耗
    費1.068秒，與本院當庭勘驗系爭車輛於相同路段行駛14公
    尺即耗費1.479秒之情形不符，況被告於審理時亦表示對本
    院車速之計算沒有意見（見本院卷二第58頁），是被告此部
    分所辯，亦屬無據。準此，被告就系爭事故之發生應負全部
    過失乙節，應可認定，而原告已給付賠償金額予中興電工股
    份有限公司，原告代位中興電工機械股份有限公司請求被告
    負損害賠償責任，自屬有據。
  ㈢按不法毀損他人之物者，被害人得請求賠償其物因毀損所減
    少之價額，民法第196條定有明文。又依上開規定請求賠償
    物被毀損所減少之價額，得以修復費用為估定之標準，但以
    必要者為限（例如：修理材料以新品換舊品，應予折舊），
    此有最高法院77年度第9次民事庭會議決議可資參照。經查
    ，原告主張系爭車輛必要修繕費用為30,276元，包括零件費
    用5,376元、烤漆費用14,000元、鈑金費用10,900元等情，
    業據其提出估價單為證（見本院卷一第10頁）。依前揭說明
    ，系爭車輛之修復既以新零件更換被毀損之舊零件，自應將
    零件折舊部分予以扣除。又依行政院所頒固定資產耐用年數
    表及固定資產折舊率之規定，非運輸業用客車、貨車之耐用
    年數為5年，依定率遞減法每年折舊1000分之369，另依營利
    事業所得稅查核準則第95條第6項規定「固定資產提列折舊
    採用定率遞減法者，以1年為計算單位，其使用期間未滿1年
    者，按實際使用之月數相當於全年之比例計算之，不滿1月
    者，以1月計」。而系爭車輛於106年3月出廠，至系爭事故
    發生時即108年2月3日，已使用2年，有該車之行車執照可查
    （見本院卷一第7頁）。則其零件費用5,376元於扣除折舊額
    後應為2,140元（計算式詳如附表），加計毋須計算折舊之
    烤漆及鈑金費用14,000元、10,900元後，系爭車輛必要修復
    費用應為27,040元（計算式：2,140元＋14,000元＋10,900元＝
    27,040元）。又系爭車輛所有人已負擔3,000元自負額，應
    予扣除，則本件原告得請求之金額為24,040元（計算式：27
    ,040元－3,000元＝24,040元），逾此範圍，則屬無據。　
　㈣被告雖請求將本件另行送鑑定，以確認肇事責任及事發時系
    爭車輛有無超速，惟本件已經由桃園市政府車輛行車事故鑑
    定會、桃園市政府車輛行車事故鑑定覆議會提出鑑定意見，
    均認系爭事故應由肇事車輛負全部肇事責任，本院亦已當庭
    勘驗錄影光碟確認肇事車輛與系爭車輛之時速，被告就本院
    關於時速之計算亦無意見，已如前述，是此部分調查證據，
    並無必要，併此敘明。 　　　　
四、末按給付無確定期限者，債務人於債權人得請求給付時，經
    其催告而未為給付，自受催告時起，負遲延責任。其經債權
    人起訴而送達訴狀，或依督促程序送達支付命令，或為其他
    相類之行為者，與催告有同一之效力；又遲延之債務，以支
    付金錢為標的者，債權人得請求依法定利率計算之遲延利息
    ，而應付利息之債務，其利率未經約定，亦無法律可據者，
    週年利率為5％，民法第229條第2項、第233條第1項前段及第
    203條分別定有明文。查，本件原告請求被告損害賠償，係
    以支付金錢為標的，且無確定期限，又未約定利息，則被告
    應自受催告時起，負遲延責任，則原告就上述得請求之金額
    ，併請求自起訴狀繕本送達被告之翌日即110年3月24日（於
    110年3月23日送達，見本院卷一第34頁）起至清償日止，按
    週年利率5％計算之利息，同為有據。
五、綜上所述，原告依侵權行為之法律關係，請求被告給付被告
    應給付原告新臺幣24,040元，及自110年3月24日起至清償日
    止，按週年利率5％計算之利息，為有理由，應予准許，逾此
    範圍，為無理由，應予駁回。
六、本件原告勝訴部分係依簡易程序所為被告敗訴之判決，爰依
    同法第389條第1項第3款之規定，依職權宣告假執行。
七、本件事證已臻明確，兩造其餘攻擊防禦方法及舉證，經本院
    斟酌後，核與判決結果無影響，爰不予一一論述，併此敘明
    。
八、訴訟費用負擔之依據：民事訴訟法第79條。
中　　華　　民　　國　　111 　年　　9 　　月　　30　　日
                  桃園簡易庭  法  官  曾耀緯
以上為正本係照原本作成。
如不服本判決，應於送達後20日內，向本院提出上訴狀並表明上
訴理由，如於本判決宣示後送達前提起上訴者，應於判決送達後
20日內補提上訴理由書（須附繕本）。
如委任律師提起上訴者，應一併繳納上訴審裁判費。
中　　華　　民　　國　　111 　年　　9 　　月　　30　　日
                              書記官  吳宏明


附表 ----- 折舊時間           金額 第1年折舊值        5,376×0.369=1,984 第1年折舊後價值    5,376-1,984=3,392 第2年折舊值        3,392×0.369=1,252 第2年折舊後價值    3,392-1,252=2,140